【裁判字號】    92,破,10
【裁判日期】    920728
【裁判案由】    宣告破產
【裁判全文】
臺灣板橋地方法院民事裁定  九十二年度破字第一○號
    聲  請  人  乙○○
    相  對  人  甲○○
右聲請人聲請宣告相對人甲○○破產事件，本院裁定如左：
    主      文
聲請駁回。
程序費用由聲請人負擔。
    理      由
一、本聲請意旨略以：聲請人於民國八十六年五月二十七日借款予債務人甲○○至今
    ，經聲請人聲請鈞院強制執行，全未受償，鈞院民事執行處並發給債權憑證。相
    對人甲○○既欠款不還，致被追索，其顯已無清償債務之能力，爰依法聲請宣告
    其破產等語。
二、按破產，對債務人不能清償債務者，宣告之；破產宣告時屬於破產人之一切財產
    ，及將來行使之財產請求權，破產宣告後，破產終結前，破產人所取得之財產，
    為破產財團；財團費用及財團債務，應先於破產債權，隨時由破產財團清償之，
    破產法第五十七條、第八十二條第一項、第九十七條分別定有明文。而查破產程
    序乃於債務人不能清償其債務時，為使多數債權人獲得平等滿足，並兼顧債務人
    之利益，而就債務人之總財產，由法院參與之一般強制執行程序之謂；是法院就
    破產之聲請，以職權為必要調查，如債務人確係無財產，則破產財團即不能構成
    ，無從依破產程序清理債務，參照破產法第一百四十八條之旨趣，自應依同法第
    六十三條，以裁定駁回其聲請，此亦有司法院院字第一五０五號解釋可資參照；
    同理，如構成破產財團之債務人財產，明顯不足清償破產財團費用及財團債務時
    （即破產法第九十五條、第九十六條規定，財產費用為：(一)因破產財團之管理、
    變價及分配所生之費用，(二)因破產債權人共同利益所需審判上之費用，(三)破產管
    理人之報酬，(四)破產人及其家屬之必要生活費及喪葬費；財團債務為：(一)破產管
    理人關於破產財團所為行為而生之債務，(二)破產人管理人為破產財團請求履行雙
    務契約所生之債務，或因破產宣告後應履行雙務契約而生之債務，(三)為破產財團
    無因管理所生之債務，(四)因破產財團不當得利所生之債務），依破產法第一百四
    十八條規定，法院於宣告破產後，隨即須同時宣告破產程序終止，此無異徒增破
    產程序及費用之浪費，且無益於債務人及其他債權人，故參照上開司法院解釋及
    相關說明，本院認若有此情狀，聲請宣告破產即為無實益，自應適用同法第六十
    三條規定以裁定駁回破產宣告之聲請。
三、經查，
    (一)相對人甲○○現有之財產僅有對虹奇企業有限公司之出資（新台幣）一百五十
      萬元一筆乙節，有財政部財稅資料中心九十二年三月六日資五字第九二○三五
      六八二號函附明細表一份在卷可稽，並為兩造所不爭執。而上開出資之價值，
      經送財團法人台灣經濟技述研究所鑑定結果，該出資額之淨值為四萬九千一百
      二十三元，亦有鑑定報一份在卷可稽。
    (二)相對人甲○○現有之負債為：
      1.對聲請人負有之票款債務一百萬元，及自八十九年八月二十日起清償日止，
        按年息百分之六計算之利息，此據聲請人提出債權憑證之影本一份可稽。
      2.對第三人王寶淑負有借款、互助會款等債務計二百七十六萬元，及自民國八
        十六千月十八日起至清償日止，按年息百分之五計算之利息，此業據證人王
        寶淑到場證述明確，並有本院八十六年度訴字第一三八七號民事判決及確定
        證明書之影本各一份在卷可憑。
    (三)綜上，相對人甲○○之現有資產淨值僅四萬九千一百二十三元，惟負債至少高
      達三百七十六萬元及其遲延利息，本院斟酌破產程序之進行繁雜且所費不貲，
      相對人甲○○現有資產尚無從支應龐大之破產程序費用（即(一)因破產財團之管
      理、變價及分配所生之費用，(二)因破產債權人共同利益所需審判上之費用，(三)
      破產管理人之報酬，(四)破產人及其家屬之必要生活費及喪葬費；財團債務為：
      (一)破產管理人關於破產財團所為行為而生之債務，(二)破產人管理人為破產財團
      請求履行雙務契約所生之債務，或因破產宣告後應履行雙務契約而生之債務，
      (三)為破產財團無因管理所生之債務，(四)因破產財團不當得利所生之債務），自
      不足供清償債務之用，缺乏進行破產程序之實益，參酌破產法第一百四十八條
      「破產宣告後，如破產財團之財產不敷清償財團費用及財團債務時，法院因破
      產管理人之聲請，應以裁定宣告破產終止。」規定之立法意旨，於破產財團如
      不足破產程序費用時，破產程序即無繼續之實益。本件對人甲○○之資產淨值
      僅餘四萬九千一百二十三元，顯不足以清償破產程序費用與財團債務，並無進
      行破產程序之實益，是聲請人聲請宣告其破產，即無理由，應予駁回。
四、依破產法第五條、民事訴訟法第九十五條、第七十八條，裁定如主文。
中      華      民      國    九十二    年      七      月    二十八    日
                                        臺灣板橋地方法院民事第三庭
~B法      官  陳麗玲
右為正本係照原本作成
如對本裁定抗告須於裁定送達後十日內向本院提出抗告狀，並應繳納抗告費新台幣四
十五元。
中      華      民      國    九十二    年      七      月    二十八    日
~B法院書記官  顧嘉文


司法院資訊處製作；財團法人民間司法改革基金會備份。
